臺灣桃園地方法院民事判決　　　　九十三度訴字第一五四二號
原　　　告　大谷機械工業股份有限公司
法定代理人　乙○○
訴訟代理人　丙○○
　　　　　　邱秀珠　律師
被　　　告　甲○○
　　　　　　丁○○
上列當事人間請求損害賠償事件，於民國九十四年五月十日辯論
終結，本院判決如下：
    主      文
被告甲○○應給付原告新臺幣伍拾玖萬捌仟伍佰元，及自民國九
十四年三月二十六日起至清償日止，按週年利率百分之五計算之
利息。
被告丁○○應給付原告新臺幣伍拾玖萬捌仟伍佰元，及自民國九
十三年十二月十五日起至清償日止，按週年利率百分之五計算之
利息。
上開二項給付，若其中一被告已為清償，他被告於該清償範圍內
同免給付義務。
原告其餘之訴駁回。
本判決第一項、第二項於原告為被告二人分別擔供新臺幣壹拾伍
萬元後，得假執行。
原告其餘假執行之聲請駁回。
訴訟費用由被告負擔百分之九十五，餘由原告負擔。
    事      實
壹、原告方面：
一、聲明：
（一）被告甲○○、被告丁○○應各給付原告新臺幣（下同）五
      十九萬八千五百元，及均自民國九十二年七月一日起至清
      償日止，按週年利率百分之五計算之利息。
（二）前項中，若其中一被告已為清償，他被告於該清償範圍內
      同免給付義務。
（三）願供擔保，請准宣告假執行。
二、陳述：
（一）緣被告甲○○於民國九十二年七月一日上午五時許，至原
      告工廠內竊取原告以五十九萬八千五百元之代價所購買日
      產牌（型式YGJ02M30、車籍號碼YGJ00-000000、引擎號碼
       BD00-000000）之堆高機一台（下稱系爭堆高機）後，出
      售予明知系爭堆高機為贓物之被告丁○○，被告丁○○並
      於九十二年七月三日以二十一萬元之代價將系爭堆高機轉
      售予不知情之訴外人張恆懋，嗣經被告甲○○帶同警員至
      桃園縣八德市○○路一三二九之三號恆懋行木材廠查獲系
      爭堆高機，衡情被告甲○○之行為涉犯竊盜罪嫌，被告丁
      ○○則涉犯故買贓物罪嫌，案經臺灣桃園地方法院檢察署
      以九十三年度偵字第四七四八號不起訴處分。
（二）經查：被告甲○○之竊盜犯行，已侵害原告之所有權，致
      原告受有損害，構成侵權行為，自應負損害賠償責任，惟
      其已將系爭堆高機出售予明知該堆高機為贓物之被告丁○
      ○，而不能回復原狀，依民法第二百十五條規定，應以金
      錢賠償原告因此所受之損害五十九萬八千五百元及法定遲
      延利息；而被告丁○○故買贓物，原告依民法第九百四十
      九條規定，本得向其請求回復其物，然因可歸責於被告丁
      ○○之事由致不能回復，依民法第九百五十六規定，自應
      就原告所受之損害負損害賠償責任。是被告二人應負不真
      正連帶賠償責任，為此提起本件訴訟。
（三）對被告丁○○抗辯之陳述：
    １據被告甲○○於九十三年七月七日偵訊時陳稱，伊與第三
      人邱文麟共同竊取堆高機後，交由訴外人邱文麟出售予被
      告丁○○，而被告丁○○會以低價將系爭堆高機賣予訴外
      人張恆懋，一定是被告丁○○知悉系爭堆高機之來源不清
      楚，是被告丁○○於買受系爭堆高機時應知悉系爭堆高機
      為贓物，而被告丁○○上開涉犯故買贓物罪嫌一案，係因
      與已受判決確定之他罪有連續犯之關係而經臺灣桃園地方
      法院檢察署為不起訴處分。
    ２又姑不論被告丁○○購買系爭堆高機時是否知悉系爭堆高
      機為盜贓物，然其於九十三年一月七日警詢時已知系爭堆
      高機係盜贓物，其後被告丁○○向訴外人張恆懋買回而占
      有，已屬惡意占有人，原告聲請鈞院假處分，並依民法第
      九百四十九條規定行使回復請求權後，鈞院執行處於九十
      四年二月二十一日至被告丁○○住處執行假處分查封時，
      被告丁○○竟又稱已將系爭堆高機出售予訴外人詹文讓，
      自屬因可歸責於自己之事由，致不能回復，依民法第九百
      五十六條規定，被告丁○○自應負損害賠償責任。
三、證據：提出統一發票、臺灣桃園地方法院檢察署檢察官九十
    三年度偵字第四七四八號不起訴處分書、臺灣高等法院檢察
    署函影本各一份、偵訊筆錄、詢問筆錄影本各二份、戶籍謄
    本二份為證，並聲請本院調閱臺灣桃園地方法院檢察署九十
    三年度偵字第四七四八號竊盜等偵查案卷、本院九十四年度
    執全字第三八七號假處分案卷。
貳、被告甲○○方面
    被告甲○○未曾於言詞辯論期日到庭，亦未提出書狀為任何
    聲明或陳述。
參、被告丁○○方面
    被告丁○○未於最後言詞辯論期日到庭，惟據其前次言詞辯
    論程序時陳稱：
一、聲明：駁回原告之訴。
二、陳述：
    系爭堆高機係被告丁○○以二十萬八千元之代價向第三人簡
    愛卿購買，但不知其所購買之系爭堆高機為贓物，目前被告
    丁○○已將原已賣出之系爭堆高機取回。
肆、本院依職權調閱本院九十四年度執全字第三八七號假處分案
    卷及臺灣桃園地方法院檢察署九十三年度偵字第四七四八號
    竊盜等案卷。
    理      由
壹、程序方面：
    本件被告二人經合法通知，均未於最後言詞辯論期日到場，
    核無民事訴訟法第三百八十六條所列各款情形，爰依原告之
    聲請，由其一造辯論而為判決。
貳、實體方面：
一、原告主張緣被告甲○○於九十二年七月一日上午五時許，至
    原告工廠內竊取原告以五十九萬八千五百元之代價所購買日
    產牌（型式YGJ02M30、車籍號碼YGJ00-000000、引擎號碼BD
    00-000000）之 堆高機一台（下稱系爭堆高機）後，出售予
    明知系爭堆高機為贓物之被告丁○○，被告丁○○並於九十
    二年七月三日以二十一萬元之代價將系爭堆高機轉售予不知
    情之訴外人張恆懋，嗣經被告甲○○帶同警員至桃園縣八德
    市○○路一三二九之三號恆懋行木材廠查獲系爭堆高機，衡
    情被告甲○○之行為涉犯竊盜罪嫌，被告丁○○則涉犯故買
    贓物罪嫌。而被告甲○○之竊盜犯行，已侵害原告之所有權
    ，致原告受有損害，構成侵權行為，自應負損害賠償責任，
    另甲○○將系爭堆高機出售予明知該堆高機為贓物之被告丁
    ○○後，復遭被告丁○○再而不能回復原狀，依民法第二百
    十五條規定，應以金錢賠償原告因此所受之損害五十九萬八
    千五百元及法定遲延利息；而被告丁○○故買贓物，原告依
    民法第九百四十九條規定，本得向其請求回復其物，然因可
    歸責於被告丁○○之事由致不能回復，依民法第九百五十六
    規定，自應就原告所受之損害負損害賠償責任。是被告二人
    應負不真正連帶賠償責任，為此提起本件訴訟等語。
二、被告甲○○未曾於言詞辯論期日到庭，亦未提出書狀為任何
    聲明或陳述；被告丁○○未於最後言詞辯論期日到庭，惟據
    其前次言詞辯論程序時陳稱：系爭堆高機係伊以二十萬八千
    元之代價向第三人簡愛卿購買，但不知其所購買之系爭堆高
    機為贓物，目前被告丁○○已將原已賣出之系爭堆高機取回
    等語資為抗辯。
三、本件原告於九十二年二月十日以五十九萬八千五百元之代價
    向第三人見發堆高機有公司購得日產牌（型式YGJ02M30、車
    籍號碼YGJ00-000000、引擎號碼BD 00-000000）之堆高機一
    台，並置於桃園縣中壢市○○○路五號，而被告甲○○於同
    年七月一日在上開地點竊取系爭堆高機，經輾轉出售由被告
    丁○○於同年月二日取得，再由被告丁○○於翌日以二十一
    萬元出賣並交付予第三人張恆懋，嗣於九十三年一月間為警
    發現上開情事，並後先後傳訊被告二人，未許，張恆懋將系
    爭開堆高機返還予被告丁○○後，丁○○於本院九十四年一
    月四日言詞辯論程序為應訴後之某日再將系爭堆高機出售並
    交付予第三人詹文讓等情，業據原告指述綦詳，並有原告所
    提出統一發票、臺灣桃園地方法院檢察署檢察官九十三年度
    偵字第四七四八號不起訴處分書、臺灣高等法院檢察署函影
    本各一份、偵訊筆錄、詢問筆錄影本各二份、戶籍謄本二份
    為證，復據本院依職權調閱本院九十四年度執全字第三八七
    號假處分案卷及臺灣桃園地方法院檢察署九十三年度偵字第
    四七四八號竊盜等案卷後審認屬實，此外，被告丁○○於本
    院九十四年一月四日行言詞辯論程序時復自承：系爭堆高機
    ，伊原已出賣，但後來已取回等語屬實，堪信為真實，合先
    敘明。
四、按因故意不法侵害他人之權利者，負損害賠償責任；占有物
    如係盜贓物，其被害人自被盜之時，二年以內得向占有人請
    求回復其物；惡意占有人，因可歸責於自己之事由，致占有
    物滅失或毀損者，對於回復請求人，負損害賠償之責；再者
    ，善意占有人，於本權訴訟敗訴時，自其訴訟拘束發生之日
    起，視為惡意占有人，民法第一百八十四條第一項、第九百
    四十九條、第九百五十六條及第九百五十九條分別定有明文
    ；又上開法文所稱之「善意」，係指誤信自身有占有之權利
    ，且無懷疑者而言，其非善意者，即為惡意；另關於占有人
    對民法第九百四十九條回復請求人所負擔之權利義務，係以
    該占有人是否善意或惡意為區別標準，而占有是否出於善意
    ，固係以取得占有時為準，惟占有人於取得占有時雖係出於
    善意，然嗣後其已知為無占有權利者，應自斯時起負擔惡意
    占有人責任；再者，所謂「滅失或毀損」，非以占有物有物
    理上之全部毀滅或部分受損情形者為限，其法律上之滅失（
    諸如占有物經占有人再為移轉占有等）應亦包括之。本件被
    告甲○○竊取原告所有之系爭堆高機，自應依上開法規就原
    告所有物之喪失，負擔損害賠償責任，要無疑義；至被告丁
    ○○部分，茲暫不論被告丁○○於九十二年七月二日收受系
    爭堆高機時是否為惡意，縱認其時為善意者，惟系爭堆高機
    係原告所有遭被告甲○○竊取之盜贓物，被告丁○○於九十
    二年七月二日善意收受後之九十三年一月間，因系爭堆高機
    之收受而涉犯贓物罪嫌，經檢警為數次偵查訊問結果，應已
    知悉其時原所取得並出售予第三人之系爭堆高機確係盜贓物
    ，而其在此等狀況下，嗣後再經第三人張恆懋返還系爭堆高
    機，應認被告丁○○於自第三人張恆懋處受讓系爭堆高機之
    返還時，已為惡意占有人，今被告丁○○於九十三年十二月
    十四日收受本件起訴狀之送達而知悉原告為本件請求後，復
    就系爭堆高機再為處分而移轉占有予第三人詹文讓，堪認已
    令系爭堆高機處於法律上滅失之狀態，參諸上開說明，被告
    丁○○自應負擔惡意占有人責任。
五、按負損害賠責任者，除法律另有規定或契約另有訂定外，應
    回復他方損害發生前之原狀，而不能回復原狀或回復顯有重
    大困難者，應以金錢賠償其損害，民法第二百十三條第一項
    、第二百十五條分別定有明文；又民法第二百十三條第二項
    有關法定遲延利息之規定，惟有「因回復原狀而應給付金錢
    者」始有適用，尚難據此認為所有損害賠償債務成立之同時
    ，履行期即已屆至，是除民法第二百十三條第二項之規定外
    ，其他損害賠償債權於成立後，猶須待債權人行使請求權，
    債務人自受催告時起，其定有履行期限者，則自期限屆滿時
    起始負遲延責任（民法第二百二十九條參照）。本件被告二
    人應對原告就系爭堆高機所有權之喪失負擔損害賠償之責，
    已如前述，則原告請求被告二人應分別給付相當於系爭堆高
    機價額之五十九萬八千五百元，並分別自渠等收受起訴狀送
    達翌日即九十四年三月二十六日起（被告甲○○部分係經公
    示送達，而依公告最後登載日即九十四年三月五日起計算二
    十日結果，該公示送達係於同年三月二十五日生效）、九十
    三年十二月十五日（被告丁○○）至清償日止，依法定利率
    即週年利率百分之五計算之遲延利息，於此範圍內之請求為
    有理由，至其餘逾上開範圍之請求，尚屬無據，應予駁回。
六、末以，數債務人客觀上具有同一目的，本於各別發生原因，
    對債權人各負全部結付義務之債之關係，為不真正連帶債務
    。而此類債務之關係，會因債務人中之一人為給付，他債務
    人對債權人之債務即告消滅。本件被告二人固因各別法律關
    係而對原告負有上開給付義務，惟此二者義務均係以填補原
    告同一損害為共同目的，參諸上開說明，被告二人所負擔之
    義務，自應因被告中任一人為給付，他被告對原告之債務即
    告消滅。另
七、茲附帶一言，原告係於九十二年七月一日遭被告甲○○竊取
    系爭堆高機，迄至本院言詞辯論終結前尚未逾上開法文所定
    之二年除斥期間，原告固尚得對自被告丁○○處受讓系爭堆
    高機之第三人詹文讓行使民法第九百四十九條之回復請求權
    ，惟查：原告因系爭堆高機遭竊盜，依法享有上開所述之諸
    多權利，然原告於本件訴訟對被告二人行使之權利，與其另
    得對第三人詹文讓得行使之回復請求權間，亦為不真正連帶
    債務關係，就原告本身而言，上開諸多權利之行使並無先後
    順序之分，換言之，原告於本件權利之行使，並不以其對系
    爭堆高機所有權已確定無法回復為必要（否則，將有陷令權
    利人對侵權行為人之請求權罹於民法第一百九十七條第一項
    二年短期時效之虞），從而，原告在其仍得對第三人行使回
    復請求權之狀況下，逕為本案請求，自應為法所許，併此敘
    明。
八、本件原告勝訴部分，原告陳明願供擔保請准宣告為假執行，
    核無不合，爰定相當之擔保金准許之；至原告敗訴部分，其
    假執行之聲請即失所附麗，應予駁回。
據上論結，本件原告之訴為一部有理由、一部無理由，依民事訴
訟法第三百八十五條第一項前段、第七十九條、第八十五條第一
項前段、第三百九十條第二項，判決如主文。
中 　華 　民 　國　 九十四   年  　五 　月　 二十四   日
                        臺灣桃園地方法院民事第二庭
                            法      官  石有為
上列正本係照原本作成
如對本判決上訴須於判決送達後二十日內向本院提出上訴狀。
                            書  記  官  黃棟楠
中　華　民　國　 九十四   年　  五 　 月　  二十四    日
